臺灣臺南地方法院交通事件裁定　　　　 96年度交聲字第282號
原處分機關　交通部公路總局嘉義區監理所臺南監理站
異議人即受
受處分人　　甲○○
上列受處分人因違反道路交通管理處罰條例案件，對於交通部公
路總局嘉義區監理所臺南監理站，民國96年4月11日所為之裁決
處分（處分案號：嘉監南字第裁74-S00000000號），聲明異議，
本院裁定如下：
      主  文
異議駁回
      理  由
一、原處分意旨略以：異議人即受處分人甲○○（下稱異議人）
    駕駛車號LA7-709號重型機車，於民國96年3月7日19時54分
    許，在臺南市○○路○段與康樂街交岔路口時，因闖紅燈經
    臺南市警察局第二分局警員 (下稱舉發機關)以異議人違反
    道路交通管理處罰條例 (下稱處罰條例)予以開單舉發，嗣
    原處分機關即交通部公路總局嘉義區監理所臺南監理站，以
    異議人違規事實明確，依處罰條例第53條第1項、第63條第1
    項第3款之規定，分別裁處異議人罰鍰新臺幣（下同）1800
    元，並記違規點數3點等語。
二、本件聲明異議意旨略以：異議人以舉發單內所記載之車號LA
    7-709號之車輛當日並非異議人所駕駛，當日異議人所駕駛
    之車輛車牌號碼為P3Q-532，且被取締時已經過了一個紅綠
    燈交通號誌，未當場舉發亦未提出其他具體證據，故懷疑員
    警取締錯誤 (見本院卷第4、8頁)，請求撤銷原處分，為此
    聲明異議云云。
三、按汽車駕駛人，行經有燈光號誌管制之交岔路口闖紅燈者，
    處1800元以上5400元以下罰鍰；又汽車駕駛人有違反處罰條
    例第53條情形時，除依原條款處罰鍰外，記違規點數3點；
    處罰條例第53條第1項、第63條第1項第3款，分別定有明文
四、本院審酌：
  (一)異議人於96年3月7日19時54分許，駕駛友人黃意珊父親黃寶
    柱所有，車號P3Q-532號重型機車，而非LA7-709號機車，在
    臺南市○○路○段與康樂街交岔路口處，經舉發機關以「闖
    紅燈」違反處罰條例為由，予以製單舉發 (舉發單車號記載
    為LA7-709)。嗣原處分機關，以異議人違規事實明確，乃依
    處罰條例第53條第1項、第63條第1項第3款之規定，裁處異
    議人罰鍰1800元並記違規點數3點之事實 (裁決書車號誤載
    為LA7-709)，有：
　　原處分機關嘉監南字第裁74-S00000000號裁決書。
　　舉發機關南市警交字第S00000000號舉發違反道路交通管
 　　 理事件通知單。
    異議人自行提出照片5幀
    異議人及證人黃意珊、乙○○○○，於本院調查程序時就
      舉發當時，異議人騎乘機車之車號部分，所為之陳述 (見
      本院卷第18、19、22、25頁)。
    等件可證，且為異議人所不否認，此部分事實當可認定。
  (二)證人即本件舉發員警陳建龍，於本院調查中證稱：「本件是
    我舉發的，是異議人拿出行照、駕照給我看，我抄錄行照的
    車號，因為我攔下異議人，他們2人很大聲的跟我吵，所以
    我立即開單，沒有核對車號」、「當時我發現有一輛車子後
    搭載一人，我一直到金華路攔下該車，我告訴他們闖紅燈，
    但是他們很大聲否認，我有請他們到派出所，但是他們不配
    合」、「他們是紅燈開過路口..... 」、「我沒有誤認，沒
    有攔錯車，因為民族路上車輛不多，我要過去時，發現異議
    人闖紅燈..... 」、「我沒有看車號，追擊過程中我是認人
    ，我看到他們是一男一女」、「發現違規到追擊到異議人的
    距離約20公尺」等語，(見本院卷第20至23頁)，已證稱異議
    人有駕駛機車於上揭時地之違規及因異議人及其友人黃意珊
    大聲與舉發員警爭吵，造成舉發員警壓力，以致疏未注意，
    核對異議人所騎機車車號之事實明確。
  (三)參以證人乙○○○○與異議人間，於舉發之前不僅未有任何
    怨隙，且係毫不相識之人，衡情證人應無設詞攀誣，或是虛
    構違規事實以陷害異議人之理。且參以前揭證言應無誤看或
    誤為判斷之可能。何況警員執行公務時，本身即受有行政懲
    處責任之監督，且其到庭具結作證，更係以刑事責任擔保其
    證言之真實性，故證人乙○○○○之上開證述內容，以及其
    所記錄舉發之本件違規事實，經核應無不可採信之處。因之
    ，異議人於前述時、地，駕駛上開車輛之違規行為，應可認
    定。其次，交通勤務警察或依法令執行交通稽查任務人員，
    開單舉發違反道路交通管理處罰條例所列之違規事實，經公
    路主管機關或警察機關所為之裁決處罰，本質上為行政處分
    ，係公務員基於職務上權力，依法就特定之具體事件所為具
    公法上效果之單方行政行為。而根據公務員為公法上行為具
    有公信力之原則。此等行政行為當可被推定為真正，其據以
    依法處分之事實認定亦為正確無誤。本此公信原則，乃立法
    者賦予行政機關制定違反道路交通事件統一裁罰標準及處理
    細則，使執勤警員得當機處分以達其維護交通秩序、安全之
    行政目的，若謂公務員一切行政行為，均需預留客觀證據以
    證明其所認定之事實為真實，則國家行政勢必受到相當程度
    之阻礙，而且相關行政目的亦難以順利達成，故刑事訴訟法
    中就犯罪證據有關之規定，與屬於行政秩序罰之交通違規裁
    罰本旨不相符合之部分，自不在得以準用之列。從而，交通
    違規行政爭訟之舉證責任原理，應非如刑事案件中，必須超
    越任何合理懷疑，始可為有罪判決之嚴格證明程度，而係應
    與民事訴訟之舉證責任原理相類似，亦即，基本上應就行政
    機關與人民所各自主張有利於己之事實，分配其應盡之舉證
    責任，而非逕予適用刑事訴訟上之「無罪推定」原則，此觀
    諸行政訴訟法第136條，規定行政訴訟程序準用民事訴訟法
    第277條舉證責任分配原則之立法意旨，即可明瞭。
  (四)異議人雖提出舉發當日其所騎乘機車之照片及證人黃意珊，
    以證明其未闖紅燈之事實。然查：照片僅能證明異議人舉發
    當日所騎乘之機車車號為P3Q-532而非LA7-709號，尚不能證
    明異議人並無闖紅燈之行為；又證人黃意珊於本院調查時雖
    證稱：「我們沒有闖紅燈，警員沒有證據，警員不是當場攔
    下我們的」云云 (見本院卷第26頁)。其供述與異議人尚稱
    一致，惟其與異議人之關係為男女朋友，依一般社會通念，
    其對異議人難為不利之陳述，而有迴護異議人之虞而不足採
    ，是其所述異議人沒有闖紅燈云云，尚不得作為有利於異議
    人之認定。
  (五)綜上本院已能確認執勤警員並無誤看或誤為判斷之情形，則
    該執勤警員之證詞內容及其所舉發之違規情節，當可作為交
    通違規事實之認定基礎，並非必須另有其他直接且客觀之證
    據如照片或錄影之存在，始得以確認違規事實。此外，異議
    人亦未能就執勤警員之舉發有誤，提出合理事證以供調查，
    本院又核無任何其他相關事證，足資證明執勤警員確有捏造
    事實違法取締之情事，故證人乙○○○○本其維護交通秩序
    及行車安全等職責所為之本件交通違規舉發，自應予以採信
    。交通勤務警察舉發交通違規事件時，只需其親眼所見而得
    以認定駕駛人確有違規行為，則其便可當機予以攔查舉發。
    而交通勤務警察於法院調查時，親自到庭具結作證所為之證
    詞內容，即屬重要之證據資料，假若證述內容經核並無不合
    常理之處，則該交通勤務警察本其維護交通秩序及行車安全
    等職責所為之違規舉發，即無不加以採信之道理。
  (六)按一般刑事案件對於所謂「當場」之定義，係指除犯罪行為
    之現場及其附近外，即已離盜所而尚在他人跟蹤追躡者，不
    論距離遠近，亦不論是否因其他障礙，於極短時間內無法以
    目視尋得蹤跡，均不失為「當場」，最高法院91年台上字第
    66 30號著有判決可資參照。交通聲明異議案件之性質雖不
    完全與刑事案件相同，然舉重足以明輕，前揭對於「當場」
    之定義亦可援引適用。而本件異議人闖越紅燈後即為舉發員
    警以車輛追攔，並即時於違規路口之下一路口將異議人攔停
    ，此亦為異議人供明在卷，依照上揭見解，仍不失為當場攔
    停舉發，況縱認舉發員警如未於當場攔停異議人，亦可依處
    罰條例第7-2條第1項第1款前段之規定予以「逕行舉發」，
    並非未於當場攔停即不得予以舉發，故異議人辯稱本件非當
    場舉發，故認舉發不合法云云，顯不足採。
  (七)再舉發機關及原處分機關，於舉發通知單及裁決書上，雖均
    誤載違規車輛之車號為LA7-709號。然本件舉發通知單與裁
    決書上其餘記載，諸如違規人之人別資料、違規日期、違規
    地點、應到案日期、處罰條文及異議人當場拒絕簽名之事實
    等均無違誤，依此縱然本件舉發通知單及裁決書上記載或有
    上述瑕疵，然並不影響異議人有上述違規事實即本件違規已
    經舉發機關舉發與經原處分機關裁罰之事實，附此敘明。
五、綜上所述，異議人於前述時、地闖紅燈，違反道路交通安全
    規則之情事既可認定，原處分機關依處罰條例第53條第1項
    、第63條第1項第3款之規定，據以裁罰並無違誤，異議人異
    議內容，並無理由，應予駁回。
六、據上論斷，應依道路交通案件處理辦法第19條，裁定如主文
    。
中　　華　　民　　國　　96　　年　　9 　　月　　26　　日
　　　　　　  　　　　　交通法庭法　官　蔡直青
以上正本證明與原本無異。
如不服本裁定，應於收受送達後5日內向本院提出抗告狀。（應
附繕本）
                                書記官  劉鴻瑛
中　　華　　民　　國　　96　　年　　9 　　月　　27　　日
